臺灣臺北地方法院刑事判決
111年度交簡上字第43號
上  訴  人
即  被  告  陳柏均



上列上訴人即被告因過失傷害案件，不服本院於中華民國111年3
月23日111年度交簡字第205號第一審刑事簡易判決（聲請簡易判
決處刑案號：110年度調院偵字第94號），提起上訴，本院管轄
之第二審合議庭判決如下：
    主  文
原判決撤銷。
陳柏均犯汽車駕駛人，無駕駛執照駕車而過失傷害罪，處拘役肆
拾伍日，如易科罰金，以新臺幣壹仟元折算壹日。   
    事  實
一、陳柏均明知其駕照前因酒駕行為而遭吊扣，竟仍於民國109
    年9月11日上午8時55分許，駕駛車牌號碼000-0000號自用小
    客車，沿臺北市中山區市民大道3段由東往西方向行駛於第2
    車道，行經建國南路口前，本應注意變換車道時應讓直行車
    行，並保持安全距離，而依當時情形天候晴、日間自然光線
    ，柏油路面乾燥無缺陷、道路無障礙物且視距良好，並無不
    能注意之情事，竟疏未注意及此，貿然右偏至第3車道，適
    有同向後方由饒宗翰騎乘車牌號碼000-0000號普通重型機車
    在第3車道，饒宗翰亦未注意車前狀況並隨時採取必要之安
    全措施行駛而至，因而閃避不及，上開自小客車車輛右後車
    尾與上開普通重型機車左前車頭發生碰撞，饒宗翰因而人車
    倒地，並受有左側踝部扭傷擦傷、左膝挫傷等傷害。陳柏均
    於肇事後留待現場，並於員警到場處理時，在未被有偵查犯
    罪職權之公務員發覺犯罪前，當場承認為肇事人而接受裁判
    。
二、案經饒宗翰訴由臺北市政府警察局中山分局報告臺灣臺北地
    方檢察署檢察官偵查後聲請以簡易判決處刑。
    理  由
壹、證據能力部分：
一、供述證據部分：
    本判決所引用之各該被告以外之人於審判外之陳述，業據被
    告陳柏均於準備程序時均同意作為證據（見本院交簡上卷第
    37頁），復於辯論終結前亦未對該等證據之證據能力聲明異
    議，本院審酌前開陳述作成時之情況，並無違法取證之瑕疵
    ，亦認以之作為證據為適當，是本案其餘被告以外之人於審
    判外之言詞或書面陳述等供述證據，依刑事訴訟法第159條
    之5，自均得為證據，合先敘明。
二、非供述證據部分：
    至卷內所存經本判決引用為證據之非供述證據部分，經核與
    本件待證事實均具有關聯性，且無證據證明係違反法定程序
    所取得，依刑事訴訟法第158條之4反面解釋，均有證據能力
    。
貳、認定犯罪事實所憑之證據及理由：
　　上開犯罪事實，業據被告於偵查及本院審理時均坦承不諱（
    見調院偵卷第14頁、本院交簡上卷第59頁），核與證人即告
    訴人饒宗翰指訴情節大致相符（見偵卷第17至21頁、調院偵
    卷第11至12頁），並有臺北市政府警察局道路交通事故初步
    分析研判表、道路交通事故現場圖、補充資料表、道路交通
    事故談話紀錄表、道路事故調查報告表㈠、㈡、道路交通事故
    照片黏貼紀錄表照片、行車紀錄器擷取影像畫面黏貼紀錄表
    翻拍照片、診斷證明書、臺北市交通事件裁決所110年11月1
    7日北市裁鑑字第1103164342號函暨其附件、公路監理電子
    閘門列印資料在卷可查（見偵卷第43頁、第45頁、第47頁、
    第49至51頁、第53至55頁、第27至37、79至85頁、第25頁、
    調院偵卷第21至23頁、本院交簡卷第15頁）。足認被告上開
    任意性自白與事實相符，應可採信。本件事證明確，被告犯
    行堪以認定，應予依法論科。
參、論罪部分：
　㈠按汽車駕駛人，無駕駛執照駕車、酒醉駕車、吸食毒品或迷
    幻藥駕車、行駛人行道或行經行人穿越道不依規定讓行人優
    先通行，因而致人受傷或死亡，依法應負刑事責任者，加重
    其刑至2分之1，道路交通管理處罰條例第86條第1項定有明
    文。該條項規定係就刑法基本犯罪類型，於加害人為汽車駕
    駛人，於從事駕駛汽車之特定行為時，因而致人傷亡之特殊
    行為要件予以加重處罰，已就刑法各罪犯罪類型變更之個別
    犯罪行為予以加重，而成另一獨立之罪名，自屬刑法分則加
    重之性質（最高法院105年度台上字第1388號判決意旨參照
    ）。經查，被告前因酒駕遭吊扣駕照，吊扣期間自109年6月
    9日起至110年6月8日止，有公路電子監理閘門列印資料在卷
    可佐（見本院卷第15頁），是本案發生時，被告有道路交通
    管理處罰條例第86條第1項所規定之加重要件甚明。
　㈡核被告所為，係犯道路交通管理處罰條例第86條第1項、刑法
    第284條前段之汽車駕駛人，無駕駛執照駕車而過失傷害罪
    ，並應依道路交通管理處罰條例第86條第1項規定加重其刑
    。本件原聲請簡易判決處刑書認被告係犯刑法第284條前段
    之過失傷害罪，漏未斟酌被告有道路交通管理處罰條例第86
    條第1項前段之汽車駕駛人無照駕車之規定，尚有未合，惟
    因其基本之社會事實同一，且已於原審訊問程序及本院審理
    程序時均當庭告知上開分則加重規定（見本院交簡卷第27頁
    、交簡上卷第35、55頁），已無礙被告防禦權之行使，爰依
    刑事訴訟法第300條變更起訴法條，併此敘明。
　㈢被告肇事後留待現場，在有偵查犯罪職權之公務員發覺為犯
    嫌前，即主動向到場處理車禍之警員承認其為肇事者，有臺
    北市政府警察局道路交通事故肇事人自首情形紀錄表在卷可
    查（見偵卷第61頁），符合自首要件，爰依刑法第62條前段
    規定減輕其刑。
肆、撤銷原判決之理由及量刑：
一、原審認被告罪證明確，予以論罪科刑，固非無見。惟查，被
    告於原審判決後業已新臺幣(下同)45,000元與告訴人間達成
    和解，並與履行完畢，且告訴人亦以和解書表示願原諒被告
    等情，有交通事故和解書、本院公務電話紀錄附卷可查（見
    本院交簡上卷第11頁、第41頁）。原判決未及審酌此節，惟
    量刑審酌基礎即有不同，是被告以其已與告訴人和解為由提
    起上訴，為有理由，原判決無可維持，應由本院予以撤銷改
    判。
二、量刑：
　　爰以行為人之責任為基礎，審酌被告前已因酒駕而遭吊扣駕
    照，在吊扣駕照期間，竟仍漠視法律規定而駕車上路，且於
    行車過程中亦有上開過失情節，導致告訴人受有上開傷勢，
    實屬不該，惟審酌被告於犯後坦承犯行，且已於原審判決後
    以45,000元與告訴人達成和解，並與履行完畢，已如前述，
    堪認其犯後態度尚可，並有彌補告訴人所生之損害，衡以本
    件告訴人亦有未注意車前狀況並隨時採取必要之安全措施過
    失情節致生本案車禍事故發生等情，另參以被告於本院審理
    時自述之大學肄業智識程度、從事水產貿易商業務經理，月
    入45,000元等家庭經濟生活狀況等一切情狀，量處如主文第
    二項所示之刑，並諭知易科罰金之折算標準。
三、不予宣告緩刑之說明：
　  被告上訴意旨雖稱其已與告訴人達成和解並履行完畢，告訴
    人亦同意給予緩刑，請求宣告緩刑等語。惟查：
　㈠按緩刑為法院刑罰權之運用，旨在獎勵自新，法院本有自由
    裁量之職權。而法官於有罪判決如何量處罪刑及是否宣告緩
    刑，均為實體法賦予審理法官裁量之刑罰權事項，法官行使
    此項裁量權，自得依據個案情節審酌認定之，除有未能符合
    法規範體系及目的或未遵守一般經驗及論理法則，或顯然逾
    越裁量，或濫用裁量等違法情事之外，自不得任意指摘其量
    處違法（最高法院111年度台上字第474號判決意旨參照）。
　㈡經查，被告雖本案雖係受2年以下有期徒刑、拘役或罰金之宣
    告，且符合未曾因故意犯罪受有期徒刑以上刑之宣告者，然
    此僅屬合於緩刑宣告之基本法定要件，並非一有此情形，法
    院即應宣告緩刑。被告雖於原審判決後與告訴人間達成和解
    並履行完畢，告訴人亦表示同意給予被告緩刑等語，然被告
    前於109年6月間即因酒駕遭吊扣駕照，業如前述，顯見被告
    已有罔顧自身與公眾往來之交通安全乙情，被告竟於本案明
    知此情，仍無照駕車上路，益徵其遵守交通法令之規範意識
    甚為薄弱，本院審酌上情，認被告遵守交通法令，及尊重其
    他用路人行車安全之法紀觀念之薄弱程度，仍有再度無照駕
    車而肇事之可能性，足徵其在未受有相當程度之懲罰下，並
    非毫無再犯之虞，從而，本院認前開對被告所宣告之刑，尚
    無以暫不執行為適當之情形，爰不予緩刑之宣告。
據上論斷，應依刑事訴訟法第455條之1第1項、第3項、第369條
第1項前段、第364條、第299條第1項前段、第300條，判決如主
文。
本案經檢察官林珮菁聲請以簡易判決處刑，檢察官王巧玲到庭執
行職務。
中　　華　　民　　國　　111 　年　　8 　　月　　16　　日
　　　　　　　　　刑事第二庭  審判長法　官  林秋宜
                                    法　官　曾正龍
　　　　　　　　　　　　　　　      法　官　黃靖崴
以上正本證明與原本無異。
本判決不得上訴。
                                    書記官  阮弘毅
中　　華　　民　　國　　111 　年　　8 　　月　　17　　日
附錄本案論罪科刑法條：
道路交通管理處罰條例第86條
汽車駕駛人，無駕駛執照駕車、酒醉駕車、吸食毒品或迷幻藥駕
車、行駛人行道或行經行人穿越道不依規定讓行人優先通行，因
而致人受傷或死亡，依法應負刑事責任者，加重其刑至二分之一
。
汽車駕駛人，在快車道依規定駕車行駛，因行人或慢車不依規定
，擅自進入快車道，而致人受傷或死亡，依法應負刑事責任者，
減輕其刑。
刑法第284條
因過失傷害人者，處一年以下有期徒刑、拘役或十萬元以下罰金
；致重傷者，處三年以下有期徒刑、拘役或三十萬元以下罰金。